【裁判字號】    99,中簡上,412
【裁判日期】    990714
【裁判案由】    妨害名譽
【裁判全文】
臺灣臺中地方法院刑事判決           99年度中簡上字第412號
上  訴  人  丙○○
即  被  告
上列上訴人因妨害名譽案件，不服本院99年度中簡字第663號中
華民國99年3月26日第一審簡易判決（聲請案號：臺灣臺中地方
法院檢察署99年度偵字第1552號），提起上訴，本院管轄之第二
審合議庭判決如下：
    主           文
上訴駁回。
    犯  罪  事  實
一、丙○○係臺中市○○區○○路181巷「勇建光翼社區」住戶
    ，乙○○則係科達公寓大廈管理維護股份有限公司派駐「勇
    建光翼社區」之社區總幹事。丙○○前因細故與乙○○發生
    嫌隙而心生不滿，於民國98年11月2日上午9時35分許，在「
    勇建光翼社區」1樓大廳管理室之社區住戶得以共見共聞之
    開放空間，基於妨害名譽之犯意，以「妳只是讓我養（檢察
    官誤載為「請」）的1隻狗」、「妳是狗、妳是狗」等語辱
    罵乙○○，足以貶損乙○○在社會上之評價及其名譽感受。
二、案經乙○○提出告訴，經臺灣臺中地方法院檢察署檢察官偵
    查並聲請簡易判決處刑。
    理  由
一、訊據上訴人即被告丙○○矢口否認有上開公然侮辱犯行，辯
    稱：我沒有罵對方是狗；而且我和乙○○對話的地點應不符
    合「公然」的要件云云。經查：
（一）被告於偵查中坦承確有以「妳只是讓我養的1隻狗」「妳
      是狗」等侮辱性用語多次辱罵告訴人乙○○，核與證人即
      告訴人乙○○於偵查中及本院審理中具結後之證述情節相
      符；並有現場社區的監視設備翻拍照片2張、告訴人提出
      之蒐證光碟在卷可證。
（二）被告於本院審理時，改口稱：我沒有罵乙○○云云。但經
      受命法官會同被告、檢察官勘驗告訴人乙○○提出的蒐證
      光碟（內有一影音檔案及使用錄音筆錄音之聲音檔案），
      其中影音檔案畫面顯示，被告與告訴人對話的地點在勇建
      光翼社區的管理室櫃台前，被告與告訴人發生爭執，被告
      確實有對告訴人說你是我養的一隻狗等語；聲音檔案播放
      之結果，也聽到被告說你是我養的一隻狗及你是狗等語，
      有勘驗筆錄附卷可證。
（三）被告於審理中，亦坦承於勘驗時，有聽到自己罵乙○○是
      一隻狗，但改口辯稱：我有請其他人聽，但其他人都沒有
      聽到我講這句話；我懷疑是告訴人剪接的云云。但受命法
      官勘驗過程中，畫面及聲音均連續，且與告訴人提出之現
      場社區的監視設備之翻拍照片相符，並沒有任何合理懷疑
      足認上開勘驗之影音檔案及錄音檔案有變造之情形。
（四）雖蒐證光碟中之影音檔案畫面顯示之日期、時間為2008／
      01／18／22：31。但經傳訊證人即告訴人乙○○到庭具結
      後證述，該影音檔案係告訴人之同事的攝影器材所拍下等
      語，經勘驗該影音檔案建立及修改之時間為2009／11／02
      ／09：48：15，與告訴人提出之監視翻拍照片所顯示之時
      間相去不到10分鐘，顯見係應錄下影音檔案之攝影器材時
      間未校正之結果，自不影響本院事實之認定。
（五）被告又辯稱與告訴人發生爭執時，該地點僅有另一管理員
      在場，不符合公然之要件；且發生爭執之地點係在樓梯口
      云云。按刑法分則中公然二字之意義，祇以不特定人或多
      數人得以共見共聞之狀況為己足」（參見司法院院字第
      2033號解釋）；且不以實際上果已共見共聞為必要，但必
      在事實上有與不特定人或多數人得以共見或共聞之狀況方
      足認為達於公然之程度（參見司法院大法官釋字第145號
      解釋之理由書）。本件被告辱罵告訴人為「狗」之地點，
      係在「勇建光翼社區」管理室之櫃台前，有告訴人提出之
      翻拍照片2張附卷可參，而上開翻拍照片係告訴人自社區
      的監視設備中自行以相機轉拍攝，業經證人即告訴人乙○
      ○到庭結證明確，並經受命法官勘驗蒐證光碟中之影音檔
      案屬實。僅社區的監視設備之拍攝角度係從告訴人右後上
      方向下，而影音檔案之拍攝角度係從告訴人之左後方為之
      ，並無歧異。該地點既是社區住戶、訪客進出社區必經之
      處，且係開放性空間，任何經由社區大樓大門口進出之人
      ，均可目睹或耳聞在管理室櫃台前發生之事件，屬於不特
      定人得以共見共聞之場所，與刑法第309條第1項之「公然
      」要件相符。退一步而言，即使被告辱罵告訴人之地點係
      在樓梯口，但該地點係社區的居民或訪客等不特定人隨時
      可經過之處，亦與公然之要件相符。被告以實際在場之人
      數或是否在樓梯口，做為判斷是否為「公然」之要件，顯
      係對法律要件之解釋有誤，自不足採。
（六）被告另聲請傳喚證人吳麗卿、郭惠萩，以證明告訴人乙○
      ○係98年11月12日開會時口頭請辭職務；但被告所聲請傳
      喚之2位證人，於98年11月2日時既不在事發現場，即與被
      告有無犯罪沒有重要關係，依刑事訴訟法第163 條之2第1
      項、第2項第2款之規定，本院認沒有調查之必要性，應駁
      回被告之聲請。
（七）被告另聲請傳喚「勇建光翼社區」主委（被告未載明姓名
      ），證明告訴人未報告或聯絡主委，即翻拍社區的監視設
      備畫面。但告訴人當時係社區總幹事，負責項目包括社區
      之安全維護，自屬有權檢視社區的監視設備之人，且社區
      的監視設備所錄下之檔案有一定的保存期限，相當之時間
      經過即遭覆蓋，如非即時翻拍，有逸失的風險；加以告訴
      人翻拍畫面之目的，又僅在於提供於訴訟上使用，依其具
      體情況判斷，有無告知社區主委，不影響該項證據之證據
      能力，故本院認亦無傳喚主委之必要。
（八）綜上所述，被告所辯，不足採信，其犯行堪以認定。
二、核被告所為，係犯刑法第309條第1項之公然侮辱罪。從而，
    原審以被告罪證明確，審酌相關情狀，依刑事訴訟法第449
    條第1項前段、第454條第2項，刑法第309條第1項、第41條
    第1項前段，刑法施行法第1條之1，判處被告拘役30日，並
    諭知如易科罰金以1千元折算1日，其認事、用法及量刑均屬
    妥適，被告上訴否認犯行，為無理由，應予駁回。
據上論斷，應依刑事訴訟法第455條之1第1項、第3項、第368條
，判決如主文。
本案經檢察官甲○○到庭執行職務。
中    華    民    國    99    年    7    月     14    日
                  刑事第十庭    審判長法  官  施慶鴻
                                      法  官  簡婉倫
                                      法  官  周莉菁
以上正本證明與原本無異。
本件不得上訴。
                                      書記官  賴瓊珠
中    華    民    國    99    年    7    月     14    日
附錄論罪科刑法條
刑法第309條第1項
公然侮辱人者，處拘役或3百元以下罰金。

司法院資訊處製作；財團法人民間司法改革基金會備份。
